【裁判字號】    94,訴,3355
【裁判日期】    950705
【裁判案由】    虛報進口貨物產地
【裁判全文】
臺北高等行政法院判決
                                     94年度訴字第3355號
                              .
原      告  大逸實業股份有限公司
代  表  人  甲○○（董事長）
被      告  財政部基隆關稅局
代  表  人  李榮達（局長）
訴訟代理人  乙○○
上列當事人間因虛報進口貨物產地事件，原告不服財政部中華民
國94年8月19日台財訴字第09400332310號訴願決定，提起行政訴
訟。本院判決如下：
    主  文
原告之訴駁回。
訴訟費用由原告負擔。
    事  實
壹、事實概要：
    緣原告分別於民國（以下同） 92年1月18日、22日及23日向
    被告申報進口貨物POLISHED TILES共6批 （報單號碼：第AA
    /92/0086/3205、AA/92/0206/6212、AA/92/0206/6213、AA/
    92/0232/5027、AA/92/0232/5028、AA/92/0232/5029號），
    原申報產地為孟加拉，報列貨品分類號列第6907.90.00.00-
    3號，輸入規定：MWO，即大陸物品不准進口。經被告查核結
    果產地更改為中國大陸，原告顯有虛報進口貨物產地，逃避
    管制之違法情事，被告乃依據行為時（以下同）海關緝私條
    例第37條第3項轉據同條例第36條第1項之規定， 處貨價2倍
    （貨已提領）之罰鍰共計新臺幣（以下同）23,803,184元，
    並依同條例第44條之規定，追徵所漏稅款（含進口稅、推廣
    貿易服務費及營業稅）共計1,257,010元。 原告不服，申請
    復查，未獲變更，提起訴願，遭駁回後，遂向本院提起行政
    訴訟。
貳、兩造聲明：
一、原告聲明：求為判決
(一)、訴願決定及原處分均撤銷。
(二)、被告應追查系爭貨物之貨主，以其為處分對象。
二、被告聲明：求為判決駁回原告之訴。
、兩造爭點：
    原告是否遭人冒用其名義進口系爭貨物？
一、原告陳述：
(一)、原告並非關稅納稅義務人，從無繳交系爭進口貨物之關稅、
    營業稅及推廣貿易服務費等。
(二)、原告雖曾借名給葉福昌辦理進口情事，但葉福昌稱其並未於
    92年1月18日、22日及23日向被告申報進口大陸磁磚， 顯見
    有不法詐騙集團冒用原告名義進口系爭貨物。被告查核時未
    告知原告，即擅自更改產地為中國大陸，循此途徑，即可追
    出實際進口貨物之持有人，其係繳交關稅、營業稅及推廣貿
    易服務費之真正報運人。此真正報運人、收貨人、提單及貨
    物持有人既敢以不法行徑獲取暴利，自應負起繳交各項違法
    行為之罰款，才合乎公平正義。
(三)、大華海運股份有限公司可證明該公司從未與原告交涉有關進
    口貨物之收付明細B/L等情， 足證系爭貨物均非原告報運進
    口，原告係無辜的。
(四)、今突遭葉福昌等不法詐騙集團以借用原告名義進口管制貨物
    ，雖經原告申請復查、提起訴願，被告卻怠忽職責，未詳盡
    偵查不法詐騙集團之違法犯行，竟誤將原告列為報運人，而
    嚴加處分，導致原告公司倒閉。
(五)、綜上所述，爰請判決如原告訴之聲明。
二、被告陳述：
(一)、按報運貨物進口而有虛報所運貨物之名稱、規格或其他違法
    行為並涉及逃避管制者，得視情節輕重，處貨價1倍至3倍之
    罰鍰，並沒入其貨物及追徵所漏稅款（含進口稅、推廣貿易
    服務費及營業稅）， 為海關緝私條例第37條第3項轉據同條
    例第36條第1項及第44條所明定。 次按進口非屬臺灣地區與
    大陸地區貿易許可辦法第 7條規定准許間接輸入之大陸物品
    者即構成進口禁止輸入之物品而涉及逃避管制之違法行為。
    本案經被告向船公司查證其船舶及貨櫃動態，依據大華海通
    股份有限公司提供之原始提單，全部貨櫃均在中國大陸港口
    裝載（PORT OF LOADING），其B/L所載內容均與報單申報內
    容相符，產地認定為中國大陸應無不當。又原告於申請復查
    、提起訴願等行政救濟程序中對於被告認定各批來貨為大陸
    物品，均未否認，則本案原告有虛報產地，進口非屬經濟部
    公告准許間接輸入之大陸物品，逃避管制之違法情事，被告
    據以論處，於法洵無不合。
(二)、本案 6批貨物進口報單申報之納稅義務人為大逸實業股份有
    限公司（即原告），辦理通關過程中亦已依規定提出委任書
    等應為之各項手續。被告為慎重起見，於原告向被告申請復
    查時，隨即於94年3月4日派員赴受委託之全昱報關行查核，
    查訪時該報關行負責人詹美華稱：「本行以大逸實業股份有
    限公司名義，自91年11月起，報運進口案，如磁磚、布料、
    滑板車等10餘筆，本行受託報運10餘筆…全有附上個案委任
    書」。 另被告於94年3月16日函請財政部臺灣省北區國稅局
    宜蘭縣分局查告本 6批進口貨物所徵營業稅是否有申報扣抵
    。據該分局於94年3月24日以北區國稅宜縣三字第094100332
    5號函復稱：本6批進口貨物已申報扣抵營業稅在案，顯然可
    證明本6批進口貨物均為原告所進口及銷售無訛， 並非遭人
    冒用。
(三)、原告既稱：「原告雖曾借名給葉福昌辦理進口情事，但葉福
    昌坦承並未於92年 1月18日、22日及23日向被告申報進口大
    陸磁磚」；卻又稱：「今突遭葉福昌等詐騙集團以借用原告
    名義進口管制貨物」，前後所稱顯然互相矛盾，並不一致。
    另查本 6批進口案於92年1月20日至92年1月23日間繳稅放行
    提領，其後有將近2年時間， 原告並未聲明有遭人冒用名義
    報關之情事，所稱純屬飾詞，企圖卸責，毫無足採。
(四)、按進口貨物通關申報，係由貨主、關稅納稅義務人或其委任
    人備齊相關文件向海關申報，據以查驗徵稅放行，對於當事
    人有無親自與船務代理公司接觸交涉，則不予過問。至於原
    告是否被冒用名義，無辜受騙之情，被告已詳加查證，且於
    復查決定書及訴願決定書內充分告知原告，為原告所不否認
    。
(五)、綜上所述，被告所為原處分、維持原處分之決定及財政部駁
    回訴願，認事用法洵無不合，原告之訴顯無理由，爰請判決
    如被告答辯之聲明。
    理  由
一、按「報運貨物進口而有左列情事之一者，得視情節輕重，處
    以…：…四、其他違法行為。」、「有前二項情事之一而涉
    及逃避管制者，依前條第1項及第3項論處。」、「私運貨物
    進口…者，處貨價1倍至3倍之罰鍰。」及「有違反本條例情
    事者，除依本條例有關規定處罰外，仍應追徵其所漏或沖退
    之稅款…。」 分別為海關緝私條例第37條第1項第4款、第3
    項、第36條第1項及第44條所明定。 次按進口非屬臺灣地區
    與大陸地區貿易許可辦法第 7條規定准許輸入之大陸地區物
    品者，即構成進口禁止輸入之物品而涉及逃避管制之違法行
    為。
二、本件原告分別於92年 1月18日、22日及23日向被告申報進口
    貨物POLISHED TILES共6批（報單號碼：第AA/92/0086/3205
    、AA/92/0206/6212、AA/92/0206/6213、 AA/92/0232/5027
    、AA/92/0232/5028、AA/92/0232/5029號），原申報產地為
    孟加拉，報列貨品分類號列第6907.90.00.00-3號， 輸入規
    定：MWO， 即大陸物品不准進口。經被告查核結果產地更改
    為中國大陸，原告顯有虛報進口貨物產地，逃避管制之違法
    情事， 被告乃依據海關緝私條例第37條第3項轉據同條例第
    36條第1項之規定，處貨價2倍（貨已提領）之罰鍰共計23,8
    03,184元，並依同條例第44條之規定，追徵所漏稅款（含進
    口稅、推廣貿易服務費及營業稅）共計1,257,010元。 原告
    不服，循序起訴主張，原告雖曾借名給葉福昌辦理進口情事
    ，但葉福昌稱其並未於92年 1月18日、22日及23日向被告申
    報進口大陸磁磚，顯見有不法詐騙集團冒用原告名義進口系
    爭貨物。被告應追出實際進口貨物之持有人，令其繳交關稅
    、營業稅及推廣貿易服務費，卻誤將原告列為報運人，而嚴
    加處分，導致原告公司倒閉。且大華海運股份有限公司可證
    明該公司從未與原告交涉有關進口貨物之收付明細 B/L等情
    ，足證系爭貨物均非原告報運進口，原告係無辜的云云。惟
    查：
(一)、本案經被告向船公司查證其船舶及貨櫃動態，依據大華海通
    股份有限公司提供之原始提單，全部貨櫃均在中國大陸港口
    裝載，其B/L所載內容均與報單申報內容相符，此有B/L影本
    附於原處分卷可稽，而原告於申請復查、提起訴願等行政救
    濟程序中就被告認定各批來貨為大陸物品均不否認，是來貨
    產地認定為中國大陸，應無不合。
(二)、本案6批貨物進口報單申報之納稅義務人為原告， 原告亦依
    規定提出委任書，委任全昱報關行辦理通關申報事宜，此有
    委任書附於原處分可稽。被告為求慎重，於94年3月4日派員
    赴全昱報關行查核，查訪時該報關行負責人詹美華稱：「本
    行以大逸實業股份有限公司名義，自91年11月起，報運進口
    案，如磁磚、布料、滑板車等10餘筆，本行受託報運10餘筆
    …全有附上個案委任書。」 被告另於94年3月16日函請財政
    部臺灣省北區國稅局宜蘭縣分局查告本 6批進口貨物所徵營
    業稅是否有申報扣抵， 該分局於94年3月24日以北區國稅宜
    縣三字第0941003325號函復： 本6批進口貨物已申報扣抵營
    業稅在案。 顯然可證明本6批進口貨物均係原告所進口及銷
    售無訛，並未遭人冒用，全昱報關行核無未受委任報關之情
    事。
(三)、原告於本院審理中既稱其係受騙上當，足見其原即同意他人
    以其名義申報進口系爭貨物，而非遭人冒用，而運費是何人
    繳納、貨物是何人提領，均無法改變原告係系爭貨物進口報
    單上所申報之納稅義務人之事實，且時至今日，尚無實據證
    明葉福昌、楊國雄是進口系爭貨物之人，原告亦稱渠等於偵
    訊時否認涉案，是本案尚無傳訊運送人（大華海運股份有限
    公司）、工廠人員、葉福昌及楊國雄等之必要。
三、綜上所述，原告之陳詞均不可採，則被告將系爭貨物產地更
    改為中國大陸，認原告有虛報進口貨物產地，逃避管制之違
    法情事，依海關緝私條例第37條第3項轉據同條例第36條第1
    項之規定， 處貨價2倍（貨已提領）之罰鍰共計23,803,184
    元，並依同條例第44條之規定，追徵所漏稅款（含進口稅、
    推廣貿易服務費及營業稅）共計1,257,010元之處分， 揆諸
    首揭規定，並無違誤，復查決定及訴願決定遞予維持，均無
    不合。原告徒執前詞，訴請撤銷訴願決定及原處分，並命被
    告追查系爭貨物之貨主，以其為處分對象，均無理由，應予
    駁回。
四、本件事證已臻明確，兩造其餘攻擊防禦方法均與本件判決結
    果不生影響，故不逐一論述，併此敘明。
據上論結，本件原告之訴為無理由， 爰依行政訴訟法第98條第3
項前段判決如主文。
中    華    民    國    95    年     7    月     5    日
                             第二庭審判長法  官 徐瑞晃
                                         法  官 李得灶
                                         法  官 吳慧娟
上為正本係照原本做成。
如不服本判決，應於送達後20日內，向本院提出上訴狀並表明上
訴理由，如於本判決宣示後送達前提起上訴者，應於判決送達後
20日內補提上訴理由書（須按他造人數附繕本）。
中    華    民    國    95    年     7    月     5    日
                                         書記官 劉道文


司法院資訊處製作；財團法人民間司法改革基金會備份。
